【裁判字號】    92,訴,865
【裁判日期】    920507
【裁判案由】    業務過失致死等
【裁判全文】
臺灣臺中地方法院刑事判決                          九十二年度訴字第八六五號
    公  訴  人  臺灣臺中地方法院檢察署檢察署檢察官
    被      告  甲○○
右列被告因業務過失致死等案件，經檢察官提起公訴（九十二年度偵字第四九三一號
），本院判決如左：
    主  文
甲○○從事業務之人，因業務上之過失致人於死，處有期徒刑陸月，如易科罰金，以
參佰元折算壹日；又違反事業單位工作場所發生死亡職業災害時，雇主應於二十四小
時內，報告檢查機構之規定，處拘役參拾日，如易科罰金，以參佰元折算壹日。緩刑
貳年。
    事  實
一、甲○○係從事鐵皮屋搭建、翻修等工程之業務之人，其自民國九十一年十二月間
    起，以日薪新臺幣一千五百元之代價，僱用藍崇芫，負責鐵皮屋搭建、翻修等工
    作，而為勞工安全衛生法所稱之雇主。其於九十二年一月間，向許王英承攬坐落
    門牌號碼：臺中縣神岡鄉○○村○○路一八六巷二八號旁鐵皮屋之屋頂換補工程
    。該鐵皮屋之屋頂係以石綿板材料構築，距離地面高度約六、七公尺，且已破損
    老舊，勞工於屋頂從事作業時，極易造成踏穿墜落之危險。甲○○身為雇主，本
    應注意：「對於在高度兩公尺以上之處所（工作臺之邊緣及開口部分等除外），
    進行作業，勞工有墜落之虞者，應以架設施工架等方法，設置工作臺。如設置工
    作臺有困難時，應採取張掛安全網，使勞工使用安全帶等防止墜落措施。又對勞
    工於石綿板、鐵皮板、瓦、木板、茅草、塑膠等材料構築之屋頂，從事作業時，
    為防止勞工踏穿墜落，應於屋架上，設置適當強度且寬度在三十公分以上之踏板
    或裝設安全護網。」等事項，以防止在有墜落之虞之作業場作業，所發生之危害
    。且依當時情形，其並無不能注意之情事，竟疏未注意，而未依規定，架設施工
    架，設置工作臺或張掛安全網，復未於上開鐵皮屋之屋架上，設置適當強度且寬
    度在三十公分以上之踏板或裝設安全護網，僅提供簡略之安全帶，供藍崇芫使用
    。致使藍崇芫於九十二年一月十日上午八時三十分許，依甲○○之指示，自行前
    往上開工程現場施工時，因不慎踏穿上開鐵皮屋之屋頂石棉板，而自距離地面約
    六、七公尺高之工作處，向下墜落地面，因而受有頭部外傷致顱腦損傷等傷害。
    經送醫急救後，延至九十二年一月十七日上午三時二十七分許，仍告不治，而發
    生死亡之職業災害。另甲○○於上開死亡災害發生後，僅報警處理，而未依勞工
    安全衛生法第二十八條第二項第一款規定，於發生死亡災害後二十四小時內，向
    檢查機構即行政院勞工委員會中區勞動檢查所報告。
二、案經臺灣臺中地方法院檢察署檢察官據報相驗後，自動檢舉偵查起訴。
    理  由
一、(1)、訊據被告甲○○對於：其係被害人藍崇芫之雇主，且為從事鐵皮屋搭建、翻
    修等工作之業務之人。曾於右揭時地，因其疏未注意，而未依規定架設施工架，
    設置工作臺或張掛安全網，復未於上開鐵皮屋之屋架上，設置適當強度且寬度在
    三十公分以上之踏板或裝設安全護網，而僅提供簡略之安全帶，供被害人使用，
    致使被害人發生上開死亡之職業災害。另其於上開死亡職業災害發生後，僅報警
    處理，而未依規定於二十四小時內，向檢查機構報告之事實，坦承不諱，核與證
    人許王英及證人即被害人之父乙○○二人分別於警詢時及偵查中之證述相符，並
    有行政院勞工委員會中區勞動檢查所九十二年四月四日勞中檢營字第○九二一○
    ○三七九二號函一紙，工地現場照片六張在卷可稽。(2)、又被害人係因上開職業
    災害而死亡等情，業經臺灣臺中地方法院檢察署檢察官督同法醫師相驗屬實，有
    屍體照片六幀，診斷證明書、相驗屍體驗斷書、相驗屍體驗斷書各一紙，勘驗筆
    錄一份附卷可參。(3)、按雇主對於防止墜落、崩塌等之虞之作業場引起之危害，
    應有符合標準之必要安全衛生設備，勞工安全衛生法第五條第一項第五款定有明
    文。又勞工安全衛生設施規則第二百二十五條規定：「雇主對於在高度兩公尺以
    上之處所（工作臺之邊緣及開口部分等除外）進行作業，勞工有墜落之虞者，應
    以架設施工架等方法設置工作臺。雇主依前項規定設置工作臺有困難時，應採取
    張掛安全網，使勞工使用安全帶等防止因墜落而致勞工遭受危險之措施。除，應
    採取使勞工使用安全帶等防止因墜落而致勞工遭受危險之措施。」。同規則第二
    百二十七條亦規定：「雇主對勞工於石綿板、鐵皮板、瓦、木板、茅草、塑膠等
    材料構築之屋頂從事作業時，為防止勞工踏穿墜落，應於屋架上設置適當強度，
    且寬度在三十公分以上之踏板或裝設安全護網。」。準此，被告僱用被害人於右
    揭時地，在離地面約六、七公尺高之老舊破損石棉板材質屋頂，從事換補工作時
    ，竟未遵守上開規定，確實設置適當之施工架、安全護網、踏板等妨止墜落措施
    ，致使被害人於施工時，踏穿老舊破損之石棉板墜落地面死亡。足見被告所為，
    顯有違反勞工安全衛生法第五條第一項第五款之規定，致發生被害人死亡之職業
    災害。另被告既係承攬上開工程之雇主，對該工作場所安全設備之提供，應隨時
    注意，以預防勞工墜落等危險之發生，且依當時情況，其並非不能注意，竟疏未
    注意，以致發生上開死亡之職業災害，其應具有過失，至為顯然。再者，被害人
    係因被告之上開過失行為，導致死亡，足見被告上開過失行為與被害人之死亡間
    ，亦具有相當因果關係存在。(4)、綜上所述，被告之自白應與事實相符，本件事
    證明確，被告犯行洵堪認定。
二、(1)、核被告所為，係違反勞工安全衛生法第三十一條第一項違反同法第五條第一
    項之規定，致發生同法第二十八條第二項第一款之職業災害罪與違反勞工安全衛
    生法第三十二條第一項第二款違反同法第二十八條第二項之規定罪及刑法第二百
    七十六條第二項業務過失致人於死罪。又被告以一犯罪行為，同時觸犯違反勞工
    安全衛生法第三十一條第一項違反同法第五條第一項之規定，致發生同法第二十
    八條第二項第一款之職業災害罪與刑法第二百七十六條第二項業務過失致人於死
    罪等二罪名，為想像競合犯，應依刑法第五十五條規定，論以較重之業務過失致
    人於死一罪。再者，被告所犯違反勞工安全衛生法第三十二條第一項第二款違反
    同法第二十八條第二項之規定罪與刑法第二百七十六條第二項業務過失致人於死
    罪等二罪，犯意各別，罪名不同，應予分論併罰。(2)、爰審酌：被告正值青壯，
    高中畢業，因其一時之過失，造成被害人死亡之無法回復之結果，其未於二十四
    小時內，依法報告檢查機構，所為有礙於勞工安全主管機關得以有效地對於勞工
    安全作業之監督管理。其事後已與被害人家屬達成民事和解，暨犯罪後坦承犯行
    ，態度良好等一切情狀，分別量處如主文所示之刑，併均諭知易科罰金之折算標
    準。(3)、末查：被告前未曾受有期徒刑以上刑之宣告，有臺灣臺中地方法院檢察
    署刑案資料查註紀錄表、臺灣高等法院被告全國前案紀錄表各一紙在卷可按，被
    告犯罪後坦承犯行，深具悔意，事後並已與被害人家屬達成民事和解，有和解書
    一紙在卷可參。本院認其經此偵、審程序之教訓，當知所警惕，而信無再犯之虞
    ，所宣告之刑以暫不執行為適當，併予宣告緩刑二年，以啟自新。
據上論斷，應依刑事訴訟法第二百九十九條第一項前段，勞工安全衛生法第三十一條
第一項、第三十二條第一項第二款，刑法第十一條、第二百七十六條第二項、第五十
五條、第四十一條第一項前段、第七十四條第一款，罰金罰鍰提高標準條例第一條前
段、第二條，判決如主文。
中      華      民      國      九十二      年    五    月      七      日
                                    臺灣臺中地方法院刑事第六庭
                                        法  官  唐  敏  寶
右正本證明與原本無異。
如不服本判決，應於送達後十日內向本院提出上訴狀（須附繕本），上訴於臺灣高等
法院臺中分院。
                                        書記官
中      華      民      國      九十二      年    五    月      七      日
附錄論罪科刑法條
刑法第二百七十六條
因過失致人於死者，處二年以下有期徒刑、拘役或二千元以下罰金。
從事業務之人，因業務上之過失犯前項之罪者，處五年以下有期徒刑或拘役，得併科
三千元以下罰金。
勞工安全衛生法第三十一條第一項
違反第五條第一項或第八條第一項之規定，致發生第二十八條第二項第一款之職業災
害者，處三年以下有期徒刑﹑拘役或科或併科新臺幣十五萬元以下罰金。
勞工安全衛生法第三十二條
有左列情形之一者，處一年以下有期徒刑、拘役或科或併科新臺幣九萬元以下罰金：
一、違反第五條第一項或第八條第一項之規定，致發生第二十八條第二項第二款之職
    業災害。
二、違反第十條第一項、第二十條第一項、第二十一條第一項、第二十二條第一項或
    第二十八條第二項、第四項之規定。
三、違反主管機關或檢查機構依第二十七條
    所發停工之通知。
法人犯前項之罪者，除處罰其負責人外，對該法人亦科以前項之罰金。


司法院資訊處製作；財團法人民間司法改革基金會備份。
